臺灣高等法院刑事裁定
110年度毒抗字第1636號
抗  告  人  
即  被  告  張明純  



上列抗告人即被告因違反毒品危害防制條例案件，不服臺灣新北
地方法院中華民國110年10月29日，110年度毒聲字第2095號裁定
(聲請案號:110年度聲觀字第1813號)，提起抗告，本院裁定如下
:
    主  文
抗告駁回。
    理  由
一、原裁定意旨略以:被告張明純有於民國109年7月6日某時，在
    新北市蘆洲區永平街永平公園內，施用第二級毒品甲基安非
    他命1次，嗣於109年7月8日晚上9時許，在新北市○○區○○路0
    0號前，因交通違規事件為警攔查，自其身上起出第二級毒
    品甲基安非他命14包，經警方對其採尿送驗結果，確呈甲基
    安非他命陽性反應因而查獲上情乙節，業經被告於偵查中坦
    承不諱，此外復有臺灣檢驗科技股份有限公司所出具之濫用
    藥物報告1份在卷足憑，是被告確有於上開時、地施用第二
    級毒品乙節，堪以認定。而被告前於98年間曾因施用毒品案
    件，經法院裁定送勒戒處所施以觀察、勒戒，嗣因認其無繼
    續施用傾向而於98年7月28日出所，並經臺灣新北地方檢察
    署為不起訴處分確定，是被告本次係於前開觀察勒戒執行完
    畢3年後再犯，檢察官聲請對被告本次施用毒品犯行，送勒
    戒處所施以觀察、勒戒，於法並無不合，應予准許等語。
二、本件抗告意旨略以:檢察官聲請觀察、勒戒或法院裁定觀察
    、勒戒前，均未給予抗告人陳述意見之機會；再者，抗告人
    係因背負重大壓力而施用毒品，希望本案可以繼續戒癮治療
    等語。
三、經查:
  ㈠抗告人即被告張明純(下稱被告)確有於109年7月6日某時，在
    新北市蘆洲區永平街永平公園之廁所內，施用第二級毒品甲
    基安非他1次乙節，業據被告於警詢、偵查時坦承不諱，而
    被告為警查獲後所採集之尿液，經警送驗結果，亦確呈甲基
    安非他命陽性反應，此亦有臺灣檢驗科技股份有限公司所出
    具之濫用藥物報告書1份在卷憑，是被告有於前揭時、地施
    用第二級毒品甲基安非他命乙節，洵堪認定。而被告前曾於
    98年間因施用毒品案件，經法院裁定送勒戒處所施以觀察、
    勒戒後，因認其無繼續施用傾向而於98年7月28日出所，並
    經臺灣新北地方檢察署檢察官為不起訴處分確定，嗣後雖有
    因多次施用毒品案件，而經法院判刑之紀錄，然未再有觀察
    、勒戒或強制戒治之紀錄，此有本院被告前案紀錄表在卷足
    憑，是被告本次施用毒品之行為，係於前次觀察、勒戒執行
    完畢3年後再犯之，是原審法院依檢察官之聲請，裁定將被
    告送勒戒處所觀察、勒戒，於法自無不合。
　㈡被告以前詞指摘檢察官之裁量及原審法院之裁定，有悖其聽
    審權之保障云云。惟觀諸現行毒品危害防制條例，並無課以
    檢察官於聲請觀察、勒戒或法院於觀察、勒戒裁定前，應先
    行訊問被告之程序規定，此與刑事訴訟法規定羈押應先行訊
    問被告之法定程序有別，可見立法機關係按照事件性質權衡
    後，予以不同之程序密度保障，是並非所有涉及被告基本權
    之干預，均需同為訊問程序之聽審權保障，此為立法權自由
    形成之範疇，法院無從置喙。是縱使檢察官於聲請、原審法
    院於裁定前並未訊問被告，難認有何違反正當法律程序之裁
    量違法。
　㈢被告另以前詞指謫檢察官之裁量有所不當。然現行毒品危害
    防制條例第24條第1項，採行「觀察、勒戒」與「緩起訴之
    戒癮治療」並行之雙軌模式。「觀察、勒戒」程序，係針對
    受處分人所為保安處分，目的在戒除行為人施用毒品身癮及
    心癮，以達教化與治療之目的，其立法意旨在幫助施用毒品
    者戒毒，性質上為一療程，而非懲罰，並屬強制規定；「緩
    起訴之戒癮治療」，係由檢察官審酌個案情形，依毒品危害
    防制條例第24條規定，改以緩起訴處分方式轉介施用毒品者
    前往醫療院所治療。是否給予被告為附命完成戒癮治療之緩
    起訴處分，事屬刑事訴訟法第253條之1第1項及第253條之2
    第1項第6款特別賦予檢察官之職權，並無「緩起訴之戒癮治
    療」應優先於「觀察、勒戒」的強制規定，除檢察官審酌個
    案情形，依同條例第24條第1項為附命完成戒癮治療之緩起
    訴處分外，凡經檢察官聲請法院裁定將被告送勒戒處所觀察
    、勒戒者，法院僅得就其聲請審查被告是否有施用毒品之行
    為，以及被告是否為「初犯」或「3年後再犯」而為准駁之
    裁定，並無自由斟酌改以其他方式替代或得以其他原因免予
    執行之權，法院原則上應尊重檢察官職權之行使，僅就檢察
    官之判斷有無違背法令、事實認定有誤或其他重大明顯瑕疵
    ，予以有限之低密度審查。依檢察官訊問筆錄所載，檢察官
    於偵查中業已就被告施用毒品之情形、取得毒品之來源，以
    及被告之毒品前案情形為訊問(見109年度毒偵字第5201號卷
    第74頁至第76頁)，且卷內並有被告之前案資料可佐，可認
    已斟酌被告之個案情節後，認為被告並不適於機構外之戒癮
    治療處遇，才據以擇定對被告為機構內之觀察、勒戒處遇。
    是檢察官裁量權之行使，難認有何明顯違背法令、認定事實
    有誤或其他重大明顯瑕疵之處，按上說明，本院自予以尊重
    ，無由逕以其他處遇替代。其餘被告上開所稱個人經濟或病
    痛等事由，概與觀察、勒戒之審酌事由無涉。
　㈣綜上所述，被告以前詞指謫原裁定不當，並無理由，本件抗
    告應予駁回。　
據上論斷，應依刑事訴訟法第412條，裁定如主文。
中　　華　　民　　國　　110 　年　　11　　月　　30　　日
                  刑事第四庭    審判長法  官  陳筱珮
                                      法  官  羅郁婷
                                      法  官  柯姿佐
以上正本證明與原本無異。
不得再抗告。
                                      書記官  蔡於衡
中　　華　　民　　國　　110 　年　　11　　月　　30　　日